【裁判字號】    94,交訴,62
【裁判日期】    950512
【裁判案由】    公共危險等
【裁判全文】
臺灣士林地方法院刑事判決              94年度交訴字第62號
公  訴  人  臺灣士林地方法院檢察署檢察官
被      告  丙○○
上列被告因公共危險案件，經檢察官提起公訴（94年度偵字第
7109號），本院判決如下：
    主  文
丙○○無罪。
    理  由
一、本件公訴意旨略以：被告丙○○於民國94年5 月29日下午6
    時30分許，騎乘車號DUW-792 號機車，前往臺北市○○區○
    ○路2 段95號告訴人甲○○經營之機車托運行詢問價格，而
    將機車停放在該托運行門前人行道上，詢價後欲離開時，本
    應注意機車不得在人行道上行駛，且依當時情形，並無駕駛
    人不能注意之情事，被告竟逕自在該托運行前人行道上，跨
    坐在機車上發動車輛，惟機車發動時，因操控不慎致機車突
    然猛力向前衝，致機車撞擊該托運行前騎樓之雨棚鐵柱後再
    彈撞停放在騎樓之腳踏車，腳踏車因受撞擊而彈起，致撞及
    站在託運行門口，年僅7 歲之被害人即告訴人之女乙○○，
    被害人因而受有頭部3 乘1.5 公分及3 乘3 公分紅腫之傷害
    。詎被告於駕駛動力交通工具肇事後，明知被害人極可能因
    而受傷，僅因與護女心切之告訴人及被害人之母周惠容發生
    爭執，被告未留下任何聯絡方式即牽起機車欲逕行離去，惟
    遭告訴人、周惠容拉住機車而未果，被告遂將機車迄至棄置
    於現場後步行逃逸，嗣經警方據報前往處理並由遺留在現場
    之機車車號而循線查獲，因認被告涉犯刑法第185 條之4之
    肇事逃逸罪嫌等語（被告涉犯過失傷害部分另為不受理判決
    ）。
二、按犯罪事實應依證據認定之，無證據不得認定其犯罪事實；
    又不能證明被告犯罪者，應諭知無罪之判決，刑事訟訴法第
    154 條第2 項、第301 條第1 項分別定有明文。次按認定犯
    罪事實所憑之證據，無論直接或間接證據，其為訴訟上之證
    明，須達於通常一般之人均不致有所懷疑，而得確信其為真
    實之程度者，始得據為有罪之認定，倘其證明尚未達到此一
    程度，而有合理之懷疑存在時，尚難為有罪之認定基礎，最
    高法院76年臺上字第4986號著有判例可資參照。
三、公訴意旨認被告涉有肇事逃逸罪嫌，無非以被告肇事後未對
    被害人為必要救護，牽起倒地之機車欲離去，遭告訴人、周
    惠容制止後仍棄車步行離開，未等候警方到場處理等為論據
    。訊據被告堅決否認有何肇事逃逸犯行，辯稱：伊機車暴衝
    撞到柱子，伊整個人摔倒在地上，被機車壓著，機車並未碰
    到被害人的腳踏車，事發時伊有說願意留下聯絡方式，但告
    訴人、周惠容很兇，伊因有重鬱症，怕病情發作才離開等語
    。經查：
  (一)本件被告確有於上揭時地騎乘機車欲離去時，因操控機車不
    慎突然衝出撞擊告訴人店門鐵柱後再擦撞腳踏車，以致適於
    腳踏車旁之被害人乙○○遭腳踏車擦碰倒地，因而受有頭部
    3 乘1.5 公分及3 乘3 公分紅腫之傷害等情，固據告訴人及
    證人周惠容、被害人、李志文分別於偵查及本院審理時證述
    綦詳（94偵字第7109號卷頁31以下、本院95年4 月12日審理
    筆錄），並有乙○○診斷證明書一紙在卷可考，被告此部份
    駕駛動力交通工具肇事致人受傷之事實，應臻明確而堪認定
    。
  (二)惟被告肇事後何以未停留現場等待警方到場處理或與被害人
    家屬就後續事宜達成協議以避紛爭，反逕自選擇離開案發現
    場而為檢察官起訴認有肇事逃逸之罪嫌？經其自承伊當時亦
    有受傷，被害人之父母很兇對伊大聲說話，伊表示對不起之
    意並願意留下電話，但告訴人夫妻仍對伊很兇，並說要叫警
    察，要抄車牌號碼，因伊有重鬱症，不能控制自己的脾氣，
    伊怕病情發作，牽著機車準備離去，但周惠容拉著伊機車不
    讓伊走，伊沒有辦法忍受，就邊走邊哭坐公車回家；伊認為
    自己沒有處理的能力就先離開，伊無法承受告訴人對伊之態
    度等語（參同上偵查卷頁33及本院審理筆錄），核與證人周
    惠容證稱：本來我們跟她好好講，她就突然情緒失控說是車
    子的問題，不是她的問題，甲○○就很生氣說：「妳撞到人
    是事實，要處理」；但被告情緒不穩，大喊說：「會處理、
    會處理、要留電話」等語（參同上偵查卷頁33）相符。足見
    ，被告於案發當時並非循一般此類型犯罪之通常模式，於肇
    事之初因被害人或路人不及注意之際，趁隙騎車逃離現場，
    乃因其年輕識淺，復身罹輕度重鬱症（詳後述），就類似氣
    氛緊張衝突性高之車禍糾紛處理狀況，在經過與告訴人相當
    時間之折衝談判而無力協調之下，選擇逕自離去之消極處理
    方式，惟依其車輛尚停留於現場之情以觀，被害人或警方自
    可輕易查得其年籍資料及所在行蹤，客觀上能否認為被告有
    躲避犯罪偵緝之逃逸行為，實非無疑？
  (三)再者，雖被告經本院送請臺北市立聯合醫院鑑定其案發當時
    之精神狀況，該院依其過去生活史、疾病史、身體檢查、精
    神狀態檢查與神經學檢查結果，認被告於「本案行為時」之
    精神狀況未達心神喪失或精神耗弱之程度；惟該院亦認被告
    罹有輕度重鬱症，而在人際互動方面，被告傾向於給他人一
    個好印象，維持表現人際關係的和諧並避免人際衝突，當遇
    到衝突時被告多以間接、消極的態度或發脾氣方式因應，可
    能容易感到焦慮；其面對被害人父母親情緒性言語之逃避反
    應模式，多出於其過往人格特質，而非精神症狀之直接影響
    等情，精神狀況未達心神喪失或精神耗弱之程度等情，此有
    該院95年3 月17日北市醫松字第09531413800 號函及內附之
    精神鑑定報告書各一件在本院卷可參。是依被告案發當時之
    精神狀態，雖非處於精神耗弱或心神喪失之程度，但由於其
    輕度重鬱症及人格特質所致之行為模式，其心理主觀上乃選
    擇以消極之方式逃避衝突之人際關係，是能否謂其確存有肇
    事後「逃逸」行為之主觀構成要件故意，亦誠屬可議。
四、綜上，本件被告於肇事後經與被害人父母相當時間之爭執後
    ，因無力處理該糾紛而逕自離去，於客觀上，無從發生「逃
    逸」之效果（其機車始終停留於現場），於主觀上，依其年
    輕識淺及身罹輕度重鬱症所致之人格特質，亦難認確存有逃
    避偵查之犯罪構成要件故意，本諸「罪證有疑，利於被告」
    之法則，應認尚難依公訴人所舉事證遽為被告犯有刑法第
    185 條之4 肇事逃逸罪責之認定。此外，復查無其他任何積
    極證據足資證明被告有何公訴意旨所指之犯行，被告犯罪自
    屬不能證明，依首開說明，應為無罪之諭知。
據上論斷，應依刑事訴訟法第301條第1項，判決如主文。
本案經檢察官薛嘉珩到庭執行職務
中    華    民    國    95    年    5     月    12    日
                  刑事第五庭審判長法  官  朱光仁
                                  法  官  蘇嫊娟
                                  法  官  彭洪媛
以上正本證明與原本無異。
如不服本判決，應於判決送達後10日內，向本院提出上訴狀。
                                  書記官  周霙蘭
中    華    民    國    95    年    5     月    19    日


司法院資訊處製作；財團法人民間司法改革基金會備份。
